【裁判字號】    92,訴,106
【裁判日期】    920328
【裁判案由】    毒品危害防制條例
【裁判全文】
臺灣板橋地方法院刑事判決                          九十二年度訴字第一六號
    公  訴  人  臺灣板橋地方法院檢察署檢察官
    被      告  甲○○
右列被告因違反毒品危害防制條例案件，經檢察官提起公訴（九十一年度毒偵字第二
五八七、三六三四號），本院判決如左：
    主  文
甲○○連續施用第一級毒品，累犯，處有期徒刑壹年，如附表編號一、四、五所示之
物均沒收，如附表編號二所示之物均沒收銷燬之；又連續施用第二級毒品，累犯，處
有期徒刑玖月，如附表編號三所示之物均沒收銷燬之；應執行有期徒刑壹年陸月，如
附表編號一、四、五所示之物均沒收，如附表編號二、三所示之物均沒收銷燬之。
    事  實
一、甲○○有多次違反麻醉藥品管理條例前科，曾於民國八十五年間因違反同條例案
    件經本院以八十五年度訴字第五九五號判決處有期徒刑七月確定，又於八十六年
    間因違反同條例案件經臺灣臺北地方法院以八十六年度易字第八一四號判決處有
    徒刑八月確定，上開二罪刑經接續執行後，於八十七年一月二十日假釋出監，於
    八十七年四月五日假釋期滿，以已執行論。又，甲○○曾於八十七年間因施用毒
    品，經本院以八十七年度毒聲字第一０八四號裁定送觀察、勒戒後，認無繼續施
    用毒品之傾向，由臺灣板橋地方法院檢察署檢察官於八十七年八月二十六日以八
    十七年度偵字第一六四一三號處分不起訴確定，復於八十八年間再因施用毒品，
    經本院以八十八年度毒聲字第四二六六號裁定送觀察、勒戒後，認無繼續施用毒
    品之傾向，由同署檢察官於八十九年二月二十五日以八十九年度毒偵緝字第二二
    八號處分不起訴確定。詎甲○○不知悔改，基於施用第一級毒品海洛因之概括犯
    意，自九十年七月間起至九十一年十月九日晚上九、十時許止，在台北縣中和市
    ○○路一八０號三十八樓之七及同縣新莊市○○街二十號四樓等地，以將海洛因
    摻礦泉水後置入一般醫療用針筒（非專供施用毒品之器具）內注射之方式，連續
    多次施用海洛因；甲○○復另行起意，基於施用第二級毒品甲基安非他命之概括
    犯意，自九十年七月間起至九十一年十月九日晚上九、十時許止，在台北縣中和
    市○○路一八０號三十八樓之七及同縣新莊市○○街二十號四樓等地，以將甲基
    安非他命置於臨時以一般飲料瓶子及吸管代替使用之吸食器（非專供施用毒品之
    器具）內以火燒烤產生煙霧後吸食之方法，連續多次施用甲基安非他命。其間，
    曾於九十一年七月二十二日晚上九時三十分許，在臺北縣新莊市○○街五一九號
    七樓為警查獲並自甲○○身上起出如附表編號一所示之物（甲○○於翌日經檢察
    官准予具保後釋放）；嗣於九十一年十月十日凌晨三時三十分許，在臺北縣中和
    市○○路一八０號三十八樓之七地下室停車場為警再度查獲並自甲○○之口袋內
    起出其所有之海洛因六包（共淨重二十二點六四公克，如附表二所示）、甲基安
    非他命二包（共淨重四點零九公克，驗餘共淨重三點八公克，如附表三所示），
    甲○○旋帶領警方至上址三十八樓之七起出其所有、供施用海洛因所用之殘渣袋
    四個（如附表四所示）及其所有、預備供施用海洛因使用之分裝袋二百六十八個
    。檢察官因此聲請本院於九十一年十月二十二日以九十一年度毒聲字第三四七五
    號裁定令甲○○入戒治處所施以強制戒治一年，現在強制戒治中。
二、案經臺北縣政府警察局三重分局及臺北市政府警察局萬華分局分別移送臺灣板橋
    地方法院檢察署檢察官偵查起訴。
    理  由
一、右揭事實，業據被告甲○○於檢察官訊問及本院審理時坦承不諱，並經目睹被告
    施用海洛因及甲基安非他命之證人唐榮宗、李志平於警訊時證述屬實；又被告於
    九十一年七月二十二日為警查獲後所採尿液，經臺灣檢驗科技股份有限公司檢驗
    結果，確呈鴉片類（嗎啡）及甲基安非他命類陽性反應，有姓名代碼對照表、臺
    灣檢驗科技股份有限公司濫用藥物尿液檢驗報告（編號：CH/2002/80180）各一
    份附卷可稽；而被告於九十一年十月十日為警查獲後所採尿液，經台北市立療養
    院檢驗結果，確呈嗎啡類及安非他命類陽性反應，有尿液委驗單及台北市立療養
    院煙毒尿液檢驗報告書各一份附卷可憑；警方於九十一年十月十日凌晨三時三十
    分許，在臺北縣中和市○○路一八０號三十八樓之七地下室停車場，自甲○○之
    口袋內起出之白色粉末六包，經法務部調查局鑑定結果均含海洛因成分，合計淨
    重二十二點六四公克，有該局九十二年二月七日調科壹字第０六０００六七五四
    號鑑定通知書一份在卷可佐；又，警方於同日在上開地下室停車場，自甲○○之
    口袋內起出之白色結晶體二包，經刑事警察局鑑定結果均含甲基安非他命，共淨
    重四點零九公克，該局共取零點二九公克供鑑驗用罄，驗餘共淨重三點八公克，
    亦有該局九十二年二月二十日刑鑑字第０九二００一九八四四號鑑定通知書一份
    附卷可按；此外，復有警方於九十一年七月二十二日晚上九時三十分許，在臺北
    縣新莊市○○街五一九號七樓扣得被告所有、供施用海洛因所用之注射針筒一支
    可資佐證。再者，被告曾於八十七年間因施用毒品，經本院以八十七年度毒聲字
    第一０八四號裁定送觀察、勒戒後，認無繼續施用毒品之傾向，由臺灣板橋地方
    法院檢察署檢察官於八十七年八月二十六日以八十七年度偵字第一六四一三號處
    分不起訴確定，復於八十八年間再因施用毒品，經本院以八十八年度毒聲字第四
    二六六號裁定送觀察、勒戒後，認無繼續施用毒品之傾向，由同署檢察官於八十
    九年二月二十五日以八十九年度毒偵緝字第二二八號處分不起訴確定等情，有上
    開不起訴處分書影本、臺灣高等法院檢察署刑案紀錄簡覆表、臺灣高等法院被告
    全國前案紀錄表各一份附卷可考。又，被告於前揭不起訴處分確定後，復因本件
    施用海洛因及甲基安非他命，經檢察官聲請本院於九十一年十月二十二日以九十
    一年度毒聲字第三四七五號裁定令入戒治處所施以強制戒治一年，現在強制戒治
    中，亦有上開本院裁定正本一份在卷可考。本案事證明確，被告之犯行洵堪認定
    。
二、按海洛因係第一級毒品，甲基安非他命係第二級毒品；施用毒品，經觀察勒戒後
    認無繼續施用毒品之傾向，由檢察官為不起訴之處分後，五年內三犯施用毒品罪
    ，除應由檢察官聲請法院裁定先令入戒治處所施以強制戒治外，並應由檢察官提
    起公訴進行審判，毒品危害防制條例第二十條第二項定有明文。核被告施用海洛
    因之行為，係犯毒品危害防制條例第十條第一項之施用第一級毒品罪；被告施用
    甲基安非他命之行為，係犯毒品危害防制條例第十條第二項之施用第二級毒品罪
    ；被告施用海洛因、甲基安非他命前後非法持有海洛因、甲基安非他命之低度行
    為，應分別為施用海洛因、甲基安非他命之高度行為所吸收，均不另論罪。被告
    先後多次施用海洛因、甲基安非他命之行為，時間緊接，犯罪構成要件相同，顯
    基於概括犯意而為之，各應依刑法第五十六條連續犯之規定論以一罪，並加重其
    刑。被告所犯上開二罪，犯意各別，行為互殊，應分論併罰。末查被告曾於八十
    五年間因違反麻醉藥品管理條例案件經本院以八十五年度訴字第五九五號判決處
    有期徒刑七月確定，又於八十六年間因違反同條例案件經臺灣臺北地方法院以八
    十六年度易字第八一四號判決處有徒刑八月確定，上開二罪刑經接續執行後，八
    十七年一月二十日假釋出監，於八十七年四月五日假釋期滿，以已執行論，有臺
    灣高等法院被告全國前案紀錄表及臺灣高等法院檢察署刑案紀錄簡覆表各一份在
    卷可考，其於有期徒刑執行完畢後五年內，再犯法定刑為有期徒刑之上開二罪，
    為累犯，均應依法遞加重其刑。爰審酌被告之素行不端，其犯罪之手段，施用海
    洛因及甲基安非他命之期間非短，迭次施用毒品經法院判處罪刑、送交觀察勒戒
    ，仍不能戒除此惡習，顯見其自制力薄弱，惟施用毒品本質上屬被告自戕身體健
    康之行為，對社會治安所生危害非鉅等一切情狀，分別量處如主文所示之刑，並
    依法定其應執行之刑。扣案如附表編號一至五所示之物，均應依法宣告沒收或沒
    收銷燬之（詳如附表備註欄所載）。
三、警方於九十一年七月二十二日晚上十時三十分許，在臺北縣新莊市○○路○段四
    三０號十樓房屋內周恆輝居住之房間起出甲基安非他命二包、海洛因二包及自李
    麗文居住之房間內起出之吸食器一組等物，被告陳稱均與伊無關，且伊未曾使用
    過等語，按上開物品係分別於周恆輝及李麗文之房間內扣得，而周恆輝及李麗文
    均有施用海洛因及安非他命之犯行，有其二人之姓名代碼對照表、臺灣檢驗科技
    股份有限公司濫用藥物尿液檢驗報告附卷可考，上開物品並非自查獲被告之現場
    （即台北縣新莊市○○街五一九號七樓）起出，無證據足資證明上開物品與被告
    施用海洛因及甲基安非他命有何關連性，自不宜於本案併予宣告沒收。又，警方
    於九十一年十月十日凌晨三時三十分許，在臺北縣中和市○○路一八０號三十八
    樓之七地下室停車場，自唐榮宗之皮夾內起出其所有之海洛因二包，及警方另至
    上址三十八樓之七，在該房屋之客廳起出唐榮宗所有之海洛因一大包及唐榮宗所
    有之電子磅秤一台，唐榮宗於警訊時自承上開物品均屬伊所有，且伊有施用海洛
    因之犯行，同案李志平亦於警詢時指稱曾看過唐榮宗吸食海洛因等語，而唐榮宗
    因涉嫌施用海洛因亦經臺灣板橋地方法院檢察署檢察官於九十一年十一月十二日
    以九十一年度毒偵字第三六三三號提起公訴，有該起訴書一份在卷可考，堪認被
    告陳稱上開物品非屬伊所有，與伊無關等語應非子虛，無積極證據足認上開物品
    與被告所犯施用海洛因及甲基安非他命犯行有何關連性，自不宣於本案併予宣告
    沒收。至於警方於上址三十八樓之七扣得被告所有之大麻種子一包，經法務部調
    查局鑑定結果，無發芽能力，有該局九十二年一月七日調科壹字第０六０００六
    七五五號鑑定通知書一紙附卷可稽，則該大麻種子非屬違禁物，且與本案無關，
    不得宣告沒收。另外，警方於上址三十八樓之七扣得之吸食器一組，李志平供稱
    屬其所有，而被告於本院否認曾使用該吸食器施用甲基安非他命，且該吸食器係
    以一般市售飲料瓶及吸管替代使用之物，非專供施用毒品之器具，既非屬被告所
    有，自不得宣告沒收，附此敘明。
據上論斷，應依刑事訴訟法第二百九十九條第一項前段，毒品危害防制條例第十條第
一項、第二項、第十八條第一項前段，刑法第十一條、第五十六條、第四十七條、第
三十八條第一項第二款、第五十一條第五款，判決如主文。
本案經檢察官謝岳龍到庭執行職務。
中      華      民      國    九十二    年      三    月      二十八    日
                                     臺灣板橋地方法院刑事第三庭
                                         法  官  樊  季  康
右正本證明與原本無異。
如不服本判決，應於判決送達後十日內，向本院提出上訴狀。
                                         書記官  馬  秀  芳
中      華      民      國    九十二    年      三    月      二十八    日
附錄本案論罪科刑法條全文：
毒品危害防制條例第十條：
施用第一級毒品者，處六月以上五年以下有期徒刑。
施用第二級毒品者，處三年以下有期徒刑。
附表：
┌──┬────────┬───────────────────────┐
│編號│名 稱 及 數 量  │備                                          註│
├──┼────────┼───────────────────────┤
│一  │注射針筒壹支。  │一、警方於九十一年七月二十二日晚上九時三十分許│
│    │                │    ，在臺北縣新莊市○○街五一九號七樓扣得。  │
│    │                │二、甲○○所有、供施用海洛因所用之物。        │
│    │                │三、屬一般醫療用品，非專供施用毒品之器具，依刑│
│    │                │    法第三十八條第一項第二款宣告沒收。        │
├──┼────────┼───────────────────────┤
│二  │海洛因陸包（共淨│一、警方於九十一年十月十日凌晨三時三十分許，在│
│    │重貳拾貳點陸肆公│    臺北縣中和市○○路一八０號三十八樓之七地下│
│    │克）。          │    室，自甲○○之口袋內扣得。                │
│    │                │二、屬當場查獲之毒品，應依毒品危害防制條例第十│
│    │                │    八條第一項前段宣告沒收銷燬之。            │
├──┼────────┼───────────────────────┤
│三  │甲基安非他命貳包│一、警方於九十一年十月十日凌晨三時三十分許，在│
│    │（驗餘共淨重點│    臺北縣中和市○○路一八０號三十八樓之七地下│
│    │捌公克）。      │    室，自甲○○之口袋內扣得。                │
│    │                │二、屬當場查獲之毒品，應依毒品危害防制條例第十│
│    │                │    八條第一項前段宣告沒收銷燬之。            │
├──┼────────┼───────────────────────┤
│四  │海洛因殘渣袋肆個│一、警方於九十一年十月十日凌晨三時三十分許，在│
│    │。              │臺北縣中和市○○路一八０號三十八樓之七房屋│
│    │                │    內客廳桌下扣得（九十一年保管字第七一二五號│
│    │                │    贓證物品清單誤載為三個）。                │
│    │                │二、甲○○所有、供施用海洛因所用之物，依刑法第│
│    │                │    三十八條第一項第二款宣告沒收。            │
├──┼────────┼───────────────────────┤
│五  │未使用過之分裝袋│一、警方於九十一年十月十日凌晨三時三十分許，在│
│    │貳佰陸拾捌個。  │    臺北縣中和市○○路一八０號三十八樓之七扣得│
│    │                │    。                                        │
│    │                │二、甲○○所有、預備分裝海洛因供施用之物，依刑│
│    │                │    刑法第三十八條第一項第二款宣告沒收。      │
└──┴────────┴───────────────────────┘


司法院資訊處製作；財團法人民間司法改革基金會備份。
